臺灣高雄地方法院刑事判決　　　　　　　　　　　　九十三年度訴字第一七○二號
　　公　訴　人　臺灣高雄地方法院檢察署檢察官
　　被　　　告　甲○○　男　二.
　　選任辯護人　許富元律師
右列被告因違反毒品危害防制條例案件，經檢察官提起公訴（九十三年度偵字第六五
四五號），本院判決如左：
    主  文
甲○○無罪。
    理  由
一、公訴意旨略以：被告甲○○明知硝甲西泮（Nimetazepam ，俗稱一粒眠）係屬毒
    品危害防制條例第二條所列第四級毒品，不得販賣，竟仍基於意圖販賣營利，以
    每粒新臺幣（下同）十八元之價格，向姓名不詳外號「小柯」男子購買硝甲西泮
    四千九百九十粒，民國九十三年三月二十五日「小柯」將四千九百九十粒以包裹
    託運至高雄市○○路與林森路口「空軍一號」巴士營運處，同日上午六時十分許
    ，被告前往領取包裹時，為警當場查獲，並扣得上開硝甲西泮四千九百九十粒，
    因認被告涉犯毒品危害防制條例第五條第四項之意圖販賣而持有第四級毒品罪嫌
    等語。
二、按犯罪事實應依證據認定之，無證據不得認定犯罪事實；不能證明被告犯罪者，
    應諭知無罪之判決，刑事訴訟法第一百五十四條第二項、第三百零一條第一項分
    別定有明文。次按，毒品危害防制條例第五條第四項之意圖販賣而持有第四級毒
    品罪，其「意圖販賣」乃犯罪構成要件之一部分，自應依積極證據及嚴格證據認
    定之，始符合罪刑法定主義之本旨，若無積極證據或其證據不足以證明，自不能
    以推測或擬制之方法，作為裁判基礎，且所憑之證據，無論直接或間接證據，其
    為訴訟上之證明，須於通常一般之人均不致於有所懷疑，而得確信其為真實者，
    始得據之為有罪之認定，倘其證明尚未達到此一程度，而有合理性之懷疑存在時
    ，根據「罪證有疑，利於被告」之證據法則，即不得遽認其該當於意圖販賣之犯
    罪構成要件。復按，檢察官對於起訴之犯罪事實，應負提出證據及說服之實質舉
    證責任，倘其所提出之證據，不足為被告有罪之積極證明，或其指出證明之方法
    ，無從說服法院以形成被告有罪之心證，基於無罪推定之原則，自應為被告無罪
    判決之諭知，亦據最高法院九十二年臺上字第一二八號判例意旨闡釋明確。
三、公訴人認被告甲○○涉犯前揭意圖販賣而持有第四級毒品之罪嫌，無非係以：(一)
    被告於警詢及偵查中之陳述。(二)扣案之硝甲西泮四千九百九十粒，經行政院衛生
    署管制藥品管理局檢驗結果，確係第四級毒品硝甲西泮，為其論罪依據。訊據被
    告固坦承以前述之代價，向真實姓名年籍不詳綽號「小柯」之男子購入並持有上
    開數量第四級毒品硝甲西泮之事實，惟堅決否認有何意圖販賣而持有第四級毒品
    之犯行，辯稱：扣案第四級毒品硝甲西泮，純為供伊個人施用而向綽號「小柯」
    之男子購入，伊因受失眠所苦，聽聞友人告知服用硝甲西泮可治療失眠，經友人
    介紹乃向「小柯」購買硝甲西泮，前二、三次均以每粒八十元購買數量一百粒，
    每日服用三至五粒，嗣「小柯」急需用錢，欲向伊借款遭拒，「小柯」乃將扣案
    四千九百九十粒之硝甲西泮，以每粒十八元之價格抵押予伊，伊實際僅願購買數
    百粒等語。被告選任辯護人則為被告辯稱：被告因經營撞球生意，日夜顛倒生活
    不正常，需服用藥物助睡，進向綽號「小柯」以每粒八十元價格購買硝甲西泮，
    嗣「小柯」欲向被告借款，遭被告拒絕，「小柯」乃以每粒十八元超低價販售四
    千九百九十粒硝甲西泮予被告，被告本無意購買如此龐大數量之硝甲西泮，因「
    小柯」向其表示待日後有錢必以同一價格贖回，被告方應允購買，被告前往「空
    軍一號」巴士站領取包裹遭警查獲，經警詢問包裹內為何物時，亦坦承告知係向
    友人購買之安眠藥，被告僅有施用毒品前科，從無販賣紀錄，警方並查無任何販
    賣之器具，公訴人單以被告持有毒品之數量，即認被告必有販賣之意圖，實有疑
    問，本於罪疑唯輕之證據法則，自應為有利被告之認定等語。
四、經查：
  (一)扣案原本置放於包裹以鋁箔包裝內為肉色圓形錠共四千九百九十粒，經送往行政
    院衛生署管制藥品管理局鑑驗後確認為第四級毒品硝甲西泮，有該局九十三年五
    月十七日管檢字第○九三○○○三八九七號檢驗通知書在卷可稽（參偵查卷第二
    十五頁）。是認被告為警查獲時，所持有之物品確為第四級毒品硝甲西泮，且數
    量為四千九百九十粒，惟此僅證明被告持有前開數量之硝甲西泮而已，尚未足以
    證明被告係本於意圖販賣之意而持有。
  (二)本件被告迭於警詢、偵查及本院審理中，除堅決否認本於意圖販賣而持有前開數
    量之第四級毒品硝甲西泮外，並稱伊持有第四級毒品硝甲西泮之目的，僅係供個
    人施用等語不移，至於為何持有前開數量硝甲西泮之因，被告雖於偵查中陳稱因
    數量較多，價格較便宜等語（參偵查卷第九頁）；後於本院審理供陳因「小柯」
    需要用錢，向伊借款十萬元，乃先寄送扣案物品予伊，待伊收到藥品後再匯款，
    該藥品係用以抵債，並以每粒十八元計價，日後「小柯」有錢，伊再以同樣價格
    計價，將剩餘未服用完畢之藥品返還「小柯」等語（參本院九十三年十月二十一
    日準備程序筆錄、九十三年十二月六日審判期日筆錄），被告就此部分供述雖不
    一，惟參之前開供述，被告均未自承有何意圖販賣而持有上開扣案之第四級毒品
    硝甲西泮之犯行，是此被告之供述，自不足據為認定其犯罪之證據。
  (三)扣案之第四級毒品硝甲西泮數量雖為四千九百九十粒，而依被告於警詢、本院審
    理中所供述之服用次數及劑量，或稱每星期二、三次、每次二、三粒，後稱每日
    服用、每次三至五粒不等（參警卷第四頁，本院九十三年九月十六日準備程序、
    九十三年十二月六日審判筆錄），依其供述之最大服用次數、劑量計算，被告所
    持有前開數量顯逾一般施用所需。然持有前開毒品原因諸多，舉凡因意圖販賣營
    利而持有，或為圖轉讓而持有，或受寄藏匿而持有，或為幫助他人施用而幫忙購
    入持有，或與其他施用毒品者共同出資購買，或因單純為免個人施用所需毒品之
    來源中斷並避免購買時為警查獲而大量購入持有，皆有可能，自不能僅憑被告持
    有數量龐大，遽論被告係於本於意圖販賣而持有，逕排除其他可能原因，故被告
    前開辯稱並非絕無可採。況查，本院前就第四級毒品硝甲西泮之效用、服用劑量
    及依被告所供述之最大服用劑量，分別函詢行政院衛生署管制藥品管理局、高雄
    醫學大學附設中和紀念醫院，其中據行政院衛生署管制藥品管理局以九十三年十
    一月二十四日管檢字第○九三○○一○八六○號函覆認「硝甲西泮屬長至中效型
    安眠藥，經查行政院衛生署藥品許可證電腦資料庫，核准該等藥品之藥品許可證
    共五件，均屬醫師處方用藥，有關該藥物之市價及保存期限等問題，建請逕洽該
    等廠商，惟不法販售之藥物，其市價可能不盡相同，且保存期限亦可能被忽視。
    至於該藥品每日施用三至五顆不等，是否會有致死之可能，建請逕洽臨床醫師。
    」等語，另高雄醫學大學附設中和紀念醫院則函覆「每日施用三至五顆硝甲西泮
    不會致死，因硝甲西泮屬苯二氮平類的藥物，苯二氮平類藥品屬較安全性大的藥
    物，目前文獻報導可以一次吃到一千五百mg才會開始產生毒性，但也不至於致死
    。」等語。是此，縱認被告持有前開數量之第四級毒品硝甲西泮之數量，顯逾其
    平日施用量甚多倍，惟依前開機關之函覆結果，亦無法僅以被告施用量、持有量
    推論被告持有該毒品係本於基於意圖營利之目的所持有。
  (四)從而，本院尚難以被告持有扣案毒品數量眾多，即憑主觀之推想，將一般經驗上
    有利於被告之其他合理情況逕予排除，遽認被告購入上開扣案毒品，係供被告意
    圖販賣所用之物。又按毒品危害防制條例經總統於八十七年五月二十日，以華總
    (一)字第八七○○○九九八六○號令修正公布，於同年五月二十二日生效，依該條
    例第二條第二項第四款之規定，將二丙烯基巴比妥、阿普挫他及相類製品列為第
    四級毒品。依該條例第四條至第八條之規定，雖不得販賣、意圖販賣而轉讓、引
    誘他人施用第四級毒品、轉讓，但並未禁止「單純持有或自行施用」，是被告單
    純持有第四級毒品硝甲西泮，亦不構成犯罪。
五、綜上所述，本件公訴人既未提出證明被告涉有意圖販賣而持有第四級毒品犯罪事
    實之積極證據，且本院就卷內訴訟資料，逐一剖析，參互審酌，仍無從獲得有罪
    之心證，揆諸首揭判例之意旨，應認不能證明被告犯罪，依據「罪證有疑，利於
    被告」應為無罪之諭知。
六、扣案硝甲西泮四千九百九十粒為屬第四級毒品，被告無正當理由而擅自持有，亦
    應由行政機關依毒品危害防制條例第十八條第一項後段規定，宣告沒入銷燬之，
    附此敘明。
據上論斷，應依刑事訴訟法第三百零一條第一項判決如主文。
本案經檢察官廖育賢到庭執行職務
中　　　華　　　民　　　國　　九十三　　年　　 十二 　　月　　 二十 　　日
                                臺灣高雄地方法院刑事第十二庭
                                    審判長法  官    張維君
                                          法  官    伍逸康
                                          法  官    黃惠玲
右正本證明與原本無異。
如不服本判決，應於判決送達後十日內，向本院提出上訴狀。
                                          書記官    陳素徵
中　　　華　　　民　　　國　　九十三　　年　　 十二 　　月　　二十二　　日
